【裁判字號】    90,訴,444
【裁判日期】    900928
【裁判案由】    確認本票利息債權不存在
【裁判全文】
臺灣新竹地方法院民事判決  九十年度訴字第四四四號
    原      告    乙○○
    原      告    甲○○
    被      告    丙○○
右當事人間確認本票利息債權不存在事件，本院判決如左：
    主    文
確認被告持有，原告乙○○簽發如附表一編號一至三所示本票，其中編號一本票實借
金額新台幣貳佰萬元，自八十七年一月二十五日起至同年九月二十四日止，按年息百
分之六計算之利息債權額新台幣柒萬玖仟捌佰玖拾元，編號二本票實借金額新台幣參
佰伍拾肆萬肆仟元，自八十七年一月二十五日起至同年九月二十四日止按年息百分之
六計算之利息債權額新台幣壹拾肆萬壹仟伍佰陸拾伍元，編號三本票實借金額新台幣
捌佰肆拾玖萬元，自八十七年一月二十五日起至同年九月二十四日止按年息百分之六
計算之利息債權額新台幣參拾參萬玖仟壹佰參拾肆元，對原告乙○○不存在。
確認被告持有，原告甲○○與乙○○共同簽發如附表一編號四所示本票，實借金額新
台幣陸佰萬元，於八十七年一月二十五日按年息百分之六計算之利息債權額新台幣玖
佰捌拾陸元，對原告甲○○、乙○○不存在。
原告其餘之訴駁回。
訴訟費用由被告負擔二分之一，餘由原告負擔。
    事    實
甲、原告方面：
一、聲明：
（一）請求確認被告持有原告乙○○簽發如附表編號一至三號所示本票及原告乙○○
      、甲○○共同簽發如附表編號四所示本票利息債權不存在。
（二）請求確認被告持有原告乙○○簽發如附表所示編號五本票債權不存在。
（三）訴訟費用由被告負擔。
二、陳述：
（一）兩造於民國八十七年一月十八日在新竹縣湖口鄉○○路三三二號訴外人麥碧珊
      代書事務所處會算債務，經會算結果，原告乙○○共計積欠被告丙○○新台幣
      （以下同）貳仟零參萬肆仟元債務（包括本金及利息），原告並交付被告均未
      載到期日之如附表編號一至四之本票四張，編號一之本票面額為六００萬元（
      本金加利息實借二００萬元）、編號二面額為一四００萬元（本金加利息實借
      八四九萬元）、編號三面額為六００萬元（本金加利息實借三五四萬四千元）
      、編號四面額為八００萬元（本金加利息實借六００萬元），該四張本票本金
      加利息實借金額即共為二００三萬四千元。嗣被告以如附表編號一至三號之本
      票，聲請本院而獲裁定准許本票強制執行，並以該本票裁定作為執行名義，向
      本院聲請強制執行，經本院民事執行處以八十八年度執字第六三號受理在案，
      而被告於該民事執行程序中，並依前開本票裁定申報債權利息均係從八十七年
      一月二十五日起算至八十九年一月四日止按年息百分之六計算之利息，而本院
      於前開強制執行事件中，在八十九年二月十一日所製作之分配表，並依被告上
      開申報之利息債權列入分配。又被告嗣後再以如附表編號四、五之本票聲請而
      獲裁定准許強制執行，其後經聲請本院以八十八年度執字第一一０四號事件進
      行強制執行時，被告再以該編號四本票而獲裁定准許之本票裁定申報債權利息
      係從八十七年一月二十五日至八十九年一月二十七日止按年息百分之六計算之
      利息，並以編號五之本票而獲裁定准許之本票裁定，申報債權原本五十萬及自
      八十七年十月二十五日至八十九年一月二十七日止計四六０天，按年息百分之
      六計算之計息，並經本院八十八年度執字第一一０四號執行事件於九十年四月
      二十二日所製作之分配表，將上開被告所列之債權列入分配。
（二）惟原告否認被告在前述之強制執行程序法院所製作之分配表中，所為申報之上
      開如附表編號一至三本票，自八十七年一月二十五日起至同年九月二十四日止
      按年息百分之六計算之利息債權，對原告乙○○存在，亦否認被告所申報如附
      表編號四之本票，自八十七年一月二十五日起至同年九月二十四日止按年息百
      分之六計算之利息債權，對原告乙○○及甲○○存在，併否認被告所申報如附
      表編號五之本票，其債權原本五十萬及自八十七年十月二十五日起至八十九年
      一月二十七日止按年息百分之六計算之利息債權，對原告乙○○存在。茲予以
      分述理由如下：
  １、關於附表編號一至四號本票利息部分：
      按依票據法第一二四條準用第九十七條第一項第二款之規定，執票人向本票債
      務人行使追索權時，得要求自到期日起如無約定利率者，依年利六釐計算之利
      息。又本票未載到期日者，依票據法第一二０條第二項規定，視為見票即付，
      亦即以提示日起算法定利息，但若本票未提示時，則以請求付款日計算利息。
      本件原告交付予被告之上開附表編號一至四本票，均為未載到期日之本票，該
      本票上之到期日係被告之子黃德明填寫，且未經原告授權，此已據被告於本院
      八十九年訴字第三三０號分配表異議之訴審理時所承認，則前開四張本票應為
      未記載到期日之本票，自不得依黃明德所偽填之八十七年一月二十五日到期日
      起算利息。再者，被告亦未曾向原告提示該四紙本票，要求兌現，此因被告與
      原告乙○○、甲○○間分別於八十七年一月十八日、同年八月十九日協議，並
      由原告分別簽立切結書，協議之內容為由原告乙○○及原告甲○○於八十七年
      十二月二十九日前處分其所有如切結書所示之不動產，如無法處分時，同意由
      被告處分並過戶，以清償一切債務，據此，足證原告於八十七年十二月二十九
      日前，尚無給付積欠被告本息二千零三萬四千元債務之義務，且被告亦未曾向
      原告提示要求兌現該四紙本票，則原告自無給付自該本票到期日（該期日係被
      告之子所偽填）即八十七年一月二十五日起至八十七年九月二十四日止，按年
      息百分之六計算之利息之義務存在。
  ２、關於附表編號五本票債權部分：
      原告乙○○並未積欠被告本件五十萬元之債務，此因原告乙○○與被告於八十
      七年一月十八日會算乙○○積欠被告之債務，會算結果原告乙○○共積欠被告
      二００三萬四千元，系爭五０萬元之借款債務乃該二００三萬四千元內之一部
      分，而二造既於系爭五０萬元借款日（即票載發票日八十六年十二月十五日）
      后會算全部借款債務，焉有僅會算一部分債務，而獨漏本件五０萬元借款債務
      之理？又查被告於八十九年三月十六日以湖口郵局第六十四號寄予原告甲○○
      之存証信函中，明白表示「乙○○至八十七年一月十八日為止，共欠本人新台
      幣二千零三萬四千元之債務」。再者，縱若系爭五０萬元部分非為00000
      000元債務內之一部分，原告乙○○亦未再向被告借該筆五十萬元之款項，
      被告亦未交付該款項予原告乙○○，此因兩造於八十七年一月十八日會算總債
      務00000000元中之0000000元，為利息部分，原告乙○○既已
      積欠被告利息，被告焉有可能再借該筆五十萬元款項予原告乙○○之理。況於
      本院八十九年訴字第三三０號分配表異議之訴案件，八十九年竹簡字第一五０
      號給付票款事件，八十九年簡上字第四十三號遷讓房屋事件，台灣新竹地方法
      院檢察署八十八年偵字第一二二一號偽造文書案件中，不論被告或訴外人麥碧
      珊，於該等案件中均証述承認，原告乙○○至八十七年一月十八日止只積欠被
      告二００三萬四千元債務，並無另有本件五十萬元債務之情形。
三、對被告抗辯之陳述：
（一）被告雖舉證人張逢春於本院前開八十九年度訴字第三三０號事件中之證詞，用
      以證明如附表編號一至四之本票，其到期日係經原告乙○○授權而委由被告之
      子黃德明填寫云云。然查，證人張逢春固於該事件中證稱八十七年一月間某日
      ，被告向原告乙○○提及本票未填寫到期日，原告乙○○稱被告未將本票帶來
      並無關係，要被告之子填寫即可，但其不知有幾張票等語，惟原告否認證人張
      逢春曾與兩造同時在麥碧珊代書事務所出現，而目睹所謂原告乙○○授權黃德
      明簽寫到期日一事，且倘原告乙○○係漏未填載到期日，為何未授權被告本人
      填寫，卻要被告之子填寫，亦有違常情，再者，自八十七年一月至同年十二月
      間長達近一年期間，兩造未發生爭執，若被告要求原告乙○○填寫前開四張本
      票到期日，且原告乙○○同意被告填寫，被告儘可直接請求原告乙○○親自填
      寫，殊無需要由其子黃明德代為填寫。從而張逢春之證詞是否屬實，即有疑問
      。且其證詞縱係屬實，兩造間債權債務關係相當複雜，被告持有原告乙○○所
      簽發之本票亦不只前開本票，故在無其他佐證相輔之情形下，僅由張逢春之證
      詞，仍難以認定原告乙○○曾授權被告之子填寫該四紙本票之到期日。
（二）被告雖另辯稱依附表編號一至四本票之記載，可認八十七年一月十八日其與原
      告乙○○會算當時，係計算到同年一月二十五日之利息，故原告乙○○係積欠
      其自同年一月二十六日起算之利息云云。惟查，原告乙○○於八十七年一月十
      八日與被告會算借款債務時，借款本金及利息合計為00000000元，並
      簽訂切結書，而依該切結書內容所示，至八十七年十二月二十九日止，如由義
      務人（乙○○）負責出賣時，利息照算（出售任何地號，利息就算至那地號）
      ，如於八十七年十二月二十九日止，無法賣出時，義務人（乙○○）無條件同
      意權利人（丙○○）處分並過戶，清償一切債務。是依雙方前開切結書之約定
      ，必須切結書所示之不動產由原告乙○○出售時，始有計算給付利息予被告之
      義務，而查，該切結書內所述之土地，原告乙○○既未出售，又何須給付利息
      予被告？故被告辯稱原告乙○○自八十七年一月二十六日起即負有給付利息之
      義務云云，洵與事實不符。
（三）被告另辯稱依台灣新竹地方法院檢察署檢察官八十八年度偵續字第九八號不起
      訴處分書所載，以及證人麥碧珊之證詞，可認前開如附表編號五本票所指之五
      十萬元借款不包括在二００三萬四千元債務之內云云，然查，因該不起訴處分
      書不能查察原告乙○○前述之五十萬元借款債務確未獨立存在之事實及證據，
      其所為之認定自與事實不符，不足採信。又證人麥碧珊固曾於前開所述本院八
      十九年度訴字第三三０號事件審理時，証稱經兩造會算后，原告乙○○曾陸續
      再向原告借款云云，然查，系爭五０萬元本票簽發日期為八十六年十二月十五
      日係在會算日之前，麥碧珊前開所述，姑不論係與事實不符，縱使屬實，其所
      為之陳述內容，亦難作為有利被告答辯內容之認定，是故，無從認定原告乙○○於與被告間存在有前述之二千零三萬四千元之會算債務外，另存有如附表編
      號五所示本票之債權、債務關係。
（四）被告雖另辯稱原告就前開附表編號一至三本票之利息債權是否存在，始於強制
      執行程序中提起分配表異議之訴，主張已經清償被告，嗣又於本件審理時改稱
      因本票未載到期日，亦未提示，故被告不能請求該部分之利息。而就編號五之
      本票債權，原告始則對該本票裁定提起抗告，陳稱該本票非其所簽發，嗣則又
      改口稱該筆五十萬元債務係包含在會算之二千零三萬四千元之債務內，並無獨
      立之該筆債務存在，認原告前後所述不一，不足採信云云。惟查，上開附表編
      號一至三本票所示之利息債權，事實上本不存在，縱使原告先前誤認其存在，
      亦已因清償被告而消滅。至於准許本票強制執行之裁定，因其性質上屬非訴事
      件，並無確定實體上法律關係之效力，原告自仍得就本件本票債權利息及債權
      存在否，提起確認之訴，所主張之理由亦無被告所指前後矛盾之情形存在。
四、證據：提出本院八十九年度訴字第三三０號民事判決影本一份、湖口郵局第六十
    四號存證信函影本一份。
乙、被告方面：
一、聲明：原告之訴駁回；訴訟費用由原告負擔。
二、陳述：
（一）緣原告乙○○自七十九年間始陸續向被告借款，因被告與原告乙○○係同學關
      係，且屬好友，故其每次向被告要求借款週轉，被告均難以拒絕，但要求原告
      乙○○須提供擔保，因而自七十九年起至八十五年十一月十八日止，原告乙○○於向被告借款時，除簽發本票交予被告收執外，乃另陸續就其所有坐落新竹
      縣湖口鄉○○段八二、八五、八六、五六、八四地號，犁頭山下段一一五之十
      、一一五之一一、新盛段三七０地號土地，以及建號十號（即門牌號碼湖口鄉
      ○○街八號）之建物，設定最高限額抵押權予被告，設定之金額及日期，如附
      表二編號１至４所示。而因原告乙○○當初簽發之本票，屆期均無法兌現，積
      欠被告債務，乃於八十七年一月十八日與被告在麥碧珊代書處會算債務時，同
      意將利息計算至八十七年一月二十五日，並由原告乙○○將利息加入，重新開
      立如附表一編號一至三之本票交予被告，以換回舊票，並為配合前述抵押權設
      定之存續期間，乃將該三紙本票之簽發日期皆記載為如附表一編號一至三所示
      之發票日所示，至於附表一編號四之本票，原係由原告二人所共同簽發，原告
      乙○○不願該本票再累計利息使票面金額增加，造成原告甲○○之負擔，乃將
      該紙本票之利息加計在前述之三紙本票之內，並要求沿用在八十五年十一月二
      十日所簽發之舊票。且於雙方會算債務時，原告以上開四張本票借貸之金額為
      二千零三萬四千元，較設定抵押權所擔保之金額及票面額為少，遂於每張本票
      背面載明實際借貸金額，且同意將利息計算至八十七年一月二十五日止，亦即
      以該日為本票之到期日，乃由原告乙○○於附表一編號一至三之本票背面，均
      親自註記利息計算到八十七年一月二十五日止之文字。但嗣後於忙亂中，原告
      乙○○並未當場填寫本票之到期日，被告亦疏未注意，及至返家始發覺上情，
      嗣二日後原告乙○○與被告復在麥碧珊代書處碰面，原告乙○○經被告提及後
      ，即表示同意委託被告之子黃德明代為填寫即可，是原告乙○○嗣後竟改口稱
      前開本票之到期日係被告未經同意自行填載云云，殊屬不實。況依票據法第一
      百二十條第二項之規定，本票未載到期日者，視為見票即付。是倘上開本票原
      告乙○○果真迄未填寫或授權黃德明填寫到期日，被告反而可隨時提示兌領，
      尚不限於八十七年一月二十五日之後，而此種情形顯然較有利於持票之被告，
      是衡情度理，被告實無捨此不由，而故意擅自填寫到期日之必要。且被告之子
      黃德明在原告乙○○授權下代為填載本票到期日之情形，非獨上開三張本票，
      另有其他三張本票，而原告乙○○亦未曾主張該等本票之到期日係遭偽造云云
      ，由此，足見原告乙○○確有授權被告之子填寫本票到期日之情形。準此，被
      告就附表一編號一至四之本票，於強制執行程序中，依借款及票據關係請求原
      告給付自八十七年一月二十五日起至八十七年九月二十四日止，按年息百分之
      六計算之利息，應屬有據。
（二）又於八十七年一月十八日原告乙○○與被告會算債務當天，雙方復簽立切結書
      ，會算結果，原告因上開編號一至四之本票，共積欠被告二千零三萬四千元，
      並由原告乙○○保證於八十七年十二月二十九日以前全部清償積欠被告之債務
      ，屆期如未清償，願將切結書中所列之不動產無條件交由被告處分過戶在被告
      名下。迨至同年八月十九日，被告發現原告乙○○將部分不動產過戶在其子即
      原告甲○○名下，而乙○○之債務一再增加，乃要求甲○○將名下之不動產即
      坐落湖口鄉○○段八二號等四筆土地亦列為擔保，因此原告甲○○乃與被告書
      立內容相同之切結書，以連帶保證前開原告乙○○積欠被告之債務。
（三）雖原告乙○○另主張前述如附表一編號一至四之四張本票，因未載到期日，視
      為見票即付，即以提示日為到期日，且依票據法第一百二十四條準用第九十七
      條第一項第二款之規定，利息應自到期日起算，而因被告未在八十七年一月二
      十五日以前向原告提示，利息自不得自八十七年一月二十五日起算，應以其同
      意之八十七年九月二十五日起算云云。惟查，按票據法第一百二十三條規定，
      執票人向本票發票人行使追索權時，得聲請法院裁定後強制執行，至於發票日
      或到期日之記載如何，既未加以明文限制，要無排斥其適用之理。而依票據法
      第一百二十四條準用第二十八條之規定，發票人得記載對於票據金額支付利息
      及利率，利率未經載明時，定為年利率六釐，利息自發票日起算，但有特約時
      ，不在此限。而上開本票之發票日或為八十五年十二月二十五日或為八十五年
      十一月二十日，是被告依上開之規定，原得自八十五年十二月二十五日（就附
      表一編號一至三之本票）及八十五年十一月二十日（附表一編號四之本票）起
      ，請求給付約定之利息，茲因雙方已結算過利息，故被告自八十七年一月二十
      五日起，按年利六釐請求，於法自無不合。是原告乙○○雖謂準用票據法第九
      十七條規定，利息應自到期日起算云云，惟查，該條規定係適用於發票人以外
      之票據債務人，至於發票人之責任，同法第二十八條另有規定，是原告乙○○
      主張依票據法之規定，被告己喪失利息請求權云云，實無可採。
（四）又就上開利息債權（即自八十七年一月二十五日起至同年九月二十四日止按年
      息百分之六計算之利息），原告乙○○原於八十九年度訴字第三三０號分配表
      異議之訴中，主張已因清償而消滅，嗣於本件審理中，原告則改口稱因上開本
      票均未載到期日，被告亦不曾提示，被告依法即不得請求上開利息云云。依此
      ，可見原告前後所述已有不一，自均難以採信。
（五）原告乙○○雖另否認對被告負有如附表一編號五所示本票之本票債權，惟查，
      因該紙本票係原告乙○○於八十六年十二月二十五日另向被告借貸五十萬元而
      簽發，且雙方已約定於八十七年十月二十五日清償，並另以原告乙○○所有坐
      落新竹縣湖口鄉○○段一０六、一０六之一、一０八地號土地設定最高限額一
      百萬元之抵押權予被告作為擔保，是此筆新借之借款，既已寫明清償日期，並
      另有擔保，乃未於原告乙○○與被告在八十七年一月十八日會算債務時，將其
      列在會算範圍內。且依八十七年一月十八日會算債務時，原告乙○○與被告簽
      立之切結書內容觀之，雙方係就以切結書內所列之不動產設定抵押權所擔保之
      借款債權債務，作為會算之範圍，並於會算當時另行簽發如附表一編號一至三
      之新票以換回舊票，且將如附表一編號四所示之本票，其利息加計在前開編號
      一至三之本票內，而仍沿用舊票，並依該四紙本票之實借金額，會算出本金及
      利息合計為二千零三萬四千元，均未觸及如附表一編號五之該紙本票之債權債
      務。倘若該會算所得之二千零三萬四千元之債務包含該編號五之本票債權債務
      ，何以該紙本票未如前述之四張本票，有換開及利息計入他張本票之情形？況
      就該筆實借五十萬元之本票債權，屆期因原告乙○○亦未清償，被告因此聲請
      本票裁定而獲准許，原告乙○○於接獲該本票裁定後，先係以該紙本票非其簽
      發為由，提起抗告，嗣竟又於強制執行分配程序中，改口稱此五十萬元包括於
      切結書所保證之二千零三萬四千元債務範圍內，應自分配表內全部剔除云云，
      其前後主張已有不一，實非可信。再者，原告曾指控被告未經其同意，就八十
      七年一月十八日簽立之切結書內所列之不動產，聲請辦理過戶，涉嫌偽造文書
      ，而向檢察官提起刑事告訴，惟查，因該切結書所擔保之債務，確為二千零三
      萬四千元，並未包括八十六年十二月二十五日所借之五十萬元在內，故被告於
      該刑案偵查中主張原告以切結書所提供擔保之債務額為二千零三萬四千元乙節
      ，殊無錯誤，詎原告竟然斷章取義，以被告在該刑案偵查中所言之內容，遽謂
      無該五十萬元借貸債務云云，顯無可採。況前開偽造文書之偵查案件，經高檢
      署發回續行偵查後，仍經檢察官為不起訴處分確定，並認定系爭五十萬元借款
      不包括在二千零三萬四千元之會算債務內，是原告上開主張云云，難謂有理。
三、證據：提出本票影本五紙、乙○○書立之切結書影本一份、甲○○書立之切結書
    影本一份、本院八十八年度執字第六三號及第一一０四號分配表影本各一份、原
    告之聲明異議狀影本一份、八十八年度票字第二三八號本票裁定影本一份、乙○○之抗告狀影本一份、台灣新竹地方法院檢察署檢察官八十八年度偵續字第九八
    號不起訴處分書影本一份、本院八十九年度訴字第三三０號事件八十九年十月二
    十七日張逢春筆錄影本一份、本票影本一份，並聲請訊問證人張逢春、麥碧珊。
丙、本院依職權調取本院八十九年度訴字第三０一號及第三三０號、九十年度訴字第
    二六七號、八十九年度竹簡字第一五０號民事訴訟卷宗及八十八年度票字第二三
    八號民事聲請事件卷宗全卷。
    理      由
一、本件原告起訴主張：緣原告乙○○與被告於八十七年一月十八日在新竹縣湖口鄉
    ○○路三三二號訴外人麥碧珊代書事務所處會算債務，經會算結果，原告乙○○
    共計積欠被告貳仟零參萬肆仟元債務（包括本金及利息），原告並交付被告均未
    載到期日之如附表編號一至四之本票四張，編號一之本票面額為六００萬元（本
    金加利息實借二００萬元）、編號二面額為一四００萬元（本金加利息實借八四
    九萬元）、編號三面額為六００萬元（本金加利息實借三五四萬四千元）、編號
    四面額為八００萬元（本金加利息實借六００萬元），該四張本票本金加利息實
    借金額即共為二００三萬四千元。嗣被告以如附表編號一至三號之本票，聲請本
    院而獲裁定准許本票強制執行，並以該本票裁定作為執行名義，向本院聲請強制
    執行，經本院民事執行處以八十八年度執字第六三號受理在案，而被告於該民事
    執行程序中，並依前開本票裁定申報債權利息均係從八十七年一月二十五日起算
    至八十九年一月四日止按年息百分之六計算之利息，而本院於前開強制執行事件
    中，在八十九年二月十一日所製作之分配表，並依被告上開申報之利息債權列入
    分配。又被告嗣後再以如附表編號四、五之本票聲請而獲裁定准許強制執行，其
    後經聲請本院以八十八年度執字第一一０四號事件進行強制執行時，被告再以該
    編號四本票而獲裁定准許之本票裁定申報債權利息係從八十七年一月二十五日至
    八十九年一月二十七日止按年息百分之六計算之利息，並以編號五之本票而獲裁
    定准許之本票裁定，申報債權原本五十萬及自八十七年十月二十五日至八十九年
    一月二十七日止計四六０天，按年息百分之六計算之計息，並經本院八十八年度
    執字第一一０四號執行事件於九十年四月二十二日所製作之分配表，將上開被告
    所列之債權列入分配。惟因上開附表一編號一至四之本票並未記載到期日，且被
    告迄未向原告提示上開附表一編號一至四本票以請求付款，而依被告簽立之切結
    書所載，被告在八十七年十二月二十九日之前，亦不得向原告請求票款之利息，
    是原告否認被告在前述之強制執行程序法院所製作之分配表中，所為申報之上開
    如附表編號一至三本票，自八十七年一月二十五日起至同年九月二十四日止按年
    息百分之六計算之利息債權，對原告乙○○存在，亦否認被告所申報如附表編號
    四之本票，自八十七年一月二十五日起至同年九月二十四日止按年息百分之六計
    算之利息債權，對原告乙○○及甲○○存在。又因上開附表一編號五之五十萬元
    本金之本票債權，本係包含在原告乙○○與被告會算之二千零三萬四千元之債務
    內，被告即不得再向原告乙○○請求該部分之款項，是原告乙○○併否認被告所
    申報如附表編號五之本票，其債權原本五十萬及自八十七年十月二十五日起至八
    十九年一月二十七日止按年息百分之六計算之利息債權，對原告乙○○存在。爰
    提起本件確認之訴，求為判決如訴之聲明所示等情；被告則以：原告乙○○於八
    十七年一月十八日與被告針對部分債務會算結果，原告乙○○共積欠被告本金加
    利息合計二千零三萬四千元，其中利息係計算至八十七年一月二十五日為止，原
    告並因此換開如附表一編號一至三之本票交予被告，且於本票背面註明利息算至
    八十七年一月二十五日為止，雙方並同意換開之本票到期日記載為八十七年一月
    二十五日，並將舊有之附表一編號四之本票繼續由被告收執，而原告乙○○亦授
    權被告之子黃德明在換開之本票上記載到期日。是被告就上開附表一編號一至四
    之本票，依票據及借款關係向原告請求自到期日即八十七年一月二十五日起算之
    利息，自屬合法有據。至於附表一編號五之本票，本係原告乙○○於八十六年十
    二月間向被告借款五十萬元而簽發，並有單獨之不動產設定抵押，且另約定清償
    期，故該筆借款本即不包含在雙方於八十七年一月十八日會算之二千零三萬四千
    元之債務之內，被告自有權主張就該筆債權，依強制執行程序受償，則原告主張
    確認被告就上開債權，對原告不存在云云，顯屬無據等語置辯。
二、原告乙○○主張其與被告於八十七年一月十八日在新竹縣湖口鄉○○路三三二號
    訴外人麥碧珊代書事務所處會算積欠被告之債務，其並當場換開如附表一編號一
    至四之本票交予被告收執，當時並未在本票上載明到期日，而該四張本票之到期
    日係被告擅自填載，且於八十七年九月二十五日前未曾向原告提示，而編號五之
    本票雖係乙○○所簽發，惟已包括在會算之債務額二千零三萬四千元之內，嗣被
    告即以如附表編號一至三號之本票，聲請本院而獲裁定准許本票強制執行，並以
    該本票裁定作為執行名義，向本院聲請強制執行，經本院民事執行處以八十八年
    度執字第六三號受理在案，而被告於該民事執行程序中，並依前開本票裁定申報
    債權利息均係從八十七年一月二十五日起算至八十九年一月四日止按年息百分之
    六計算之利息，而本院於前開強制執行事件中，在八十九年二月十一日所製作之
    分配表，並依被告上開申報之利息債權列入分配。且被告嗣後再以如附表編號四
    、五之本票聲請而獲裁定准許強制執行，其後經聲請本院以八十八年度執字第一
    一０四號事件進行強制執行時，被告再以該編號四本票而獲裁定准許之本票裁定
    申報債權利息係從八十七年一月二十五日至八十九年一月二十七日止按年息百分
    之六計算之利息，並以編號五之本票而獲裁定准許之本票裁定，申報債權原本五
    十萬及自八十七年十月二十五日至八十九年一月二十七日止計四六０天，按年息
    百分之六計算之計息，並經本院八十八年度執字第一一０四號執行事件於九十年
    四月二十二日所製作之分配表，將上開被告所列之債權列入分配等情，有上開本
    票之影本、本院執行處製作之分配表影本二份在卷可憑，被告不否認原告有簽發
    上開本票暨其有持上開本票申請本院核發本票裁定獲准，並經於強制執行程序中
    申報債權後，由本院執行處製作上開分配表二份等情，惟被告否認編號一之本票
    係於八十七年一月十八日會算債務時所重新開立，且否認編號一至三之本票到期
    日係其所擅自填寫，暨會算之債務二千零三萬四千元包括編號五之該筆借款，並
    以前揭情詞置辯，且陳稱就編號四之本票，雙方於八十七年一月十八日會算時係
    沿用舊有之本票，僅係將其計算至八十七年一月二十五日之利息，加入編號一至
    三之三張本票之內等語。故本件兩造間爭執者，在於：(1)就編號一至四本票，被
    告得否享有自八十七年一月二十五日至同年九月二十四止之利息債權，而編號一
    至三之三張本票，其到期日是否係原告授權被告之子所填寫，編號四之本票，其
    到期日是否係原告所填寫？(2)被告是否曾於八十七年九月二十五日之前向原告提
    示前開附表編號一至四之本票？(3)被告得否依借貸關係請求原告給付自八十七年
    一月二十五日起之利息？(4)被告是否因與原告乙○○及甲○○分別簽立切結書，
    而依切結書之內容，即不得向原告請求上開之本票利息？(5)就編號五之本票，是
    否包含在原告乙○○與被告在八十七年一月十八日會算之二千零三萬四千元之債
    務當中？經查：
（一）附表一編號一至三之三紙本票所載之到期日均非由原告乙○○所親自填寫，而
      係由被告之子黃德明所填寫等情，已據被告自承在卷。雖被告辯稱原告乙○○
      係於八十七年一月十八日會算當天，因忙亂始漏未填載該三紙本票之到期日，
      然嗣後表示同意由被告之子黃德明填寫等語，惟此為原告所否認。經查，被告
      之子黃德明於本院八十九年度訴字第三三０號審理時，已代理被告於八十九年
      十月九日庭訊時，自承該三張本票係由其填寫到期日等語，惟其並無提及有關
      原告乙○○透過其父即被告授權其簽署到期日一事，倘原告乙○○確有嗣後透
      過被告授權被告之子黃德明簽寫，何以黃德明於該事件庭訊當時，並未提及此
      事？已有可疑。次查，原告乙○○與被告於八十七年一月十八日訂定之切結書
      中，已載明原告如於八十七年十二月二十九日前出賣該切結書中所列之不動產
      時，利息照算（出售任何地號，利息就算至那地號），倘至八十七年十二月二
      十九日仍無法出售時，原告乙○○則須無條件同意被告處分並過戶，清償一切
      債務等情，有該切結書在卷可按，依此，可認原告乙○○與被告間於當時已達
      成協議，除原告乙○○於八十七年十二月二十九日之前，已如期出賣前開不動
      產外，係直至八十七年十二月二十九日雙方始須就切結書內所提之二千零三萬
      四千元之債務以約定之方式清償及處理，且就兩造間之債務關係已有如附表一
      所示四紙本票作為債權憑證，且於編號一至三之本票背面，對於當時會算利息
      之結果，亦已由原告乙○○加以註記，是雙方間債務關係及其處理方式已有明
      確之準據，則上開編號一至三之三紙本票，其到期日之記載在兩造間，當時是
      否確有必要，已非無疑，準此，尚難認為原告乙○○當時係因忙亂而漏未填載
      到期日，依此，被告進而辯稱係於會算後二日，再向原告乙○○提及到期日未
      載一事，並由乙○○授權被告之子自行填寫云云，是否與事實相符，已有可疑
      。
（二）雖被告於本院八十九年度訴字第三三０號事件審理時，所舉之證人張逢春到庭
      證稱於八十七年一月間某日，被告在麥碧珊代書事務所向原告乙○○提及本票
      未填寫到期日，原告乙○○稱被告未將本票帶來並無關係，要被告之子填寫即
      可，但伊不知悉有幾張票等語（見該卷八十九年十月二十七日言詞辯論筆錄）
      ，然原告乙○○否認證人張逢春曾與兩造同時在麥碧珊代書事務所出現，且經
      本院訊問證人麥碧珊，其亦表示於八十七年一月十八日會算當天，雙方並無提
      到本票到期日之問題，至於於會算後之幾日，雙方是否有在其事務所，提到到
      期日漏寫要補寫之問題，其先則證稱沒有此事，後則改口稱因時間已久忘記了
      等語（見本院九十年九月十三日言詞辯論筆錄）。而證人麥碧珊於本院到庭證
      稱其於八十七年一月十八日會算當日，係負責會算原告乙○○與被告間債務事
      情，且提及雙方間有換票情形，並陳稱依被告借錢的習慣，如果實借的金額少
      於票面金額，其會在票背加註實借的金額等情（見本院前開筆錄），依此，可
      見其參與雙方間會算債務事宜之程度匪淺，是倘原告乙○○與被告於八十七年
      一月十八日當天，確已達成以票背所載之利息計算日為本票到期日，並已提及
      本票到期日為何時乙事，何以當時參與之證人麥碧珊均不知情，並陳稱並無此
      事等語？況倘原告乙○○確係漏未填載到期日，並授權執票人填載，何以其未
      授權被告本人填寫，卻要被告之子填寫，亦有違常情。從而證人張逢春上開有
      利於被告之證詞是否屬實，即有疑問，再者，兩造間債權債務關係相當複雜，
      被告持有原告乙○○所簽發之本票亦不只前開三紙本票，故在無其他佐證相輔
      之情形下，僅由張逢春之證詞，仍難以認定原告乙○○曾授權被告之子填寫前
      開三紙本票之到期日。
（三）雖被告另舉出其他本票影本，主張其上之到期日亦非原告所填載，同係授權被
      告之子填寫等語。經查，原告並不否認該等本票上之到期日非其所親自填寫，
      惟其陳稱並不能以該等本票之情形，而推認前開三紙本票之情形。查，就被告
      所提出之原告承認到期日非其所親自填寫之本票而言，其中一紙為編號四之本
      票，到期日為八十七年十月二十五日，另一紙為八十六年二月十一日，另有一
      紙為八十六年一月一日，此有被告提出之本票影本在卷可憑，而查上開本票，
      雖於原告簽發當時未載到期日，惟其後原告曾與被告就上開本票之金額進行會
      算及換票手續，故上開本票是否因發票後兩造曾經進行會算而再由原告授權被
      告填上到期日，亦非無可能。然於本件之編號一至三之三張本票，依被告所述
      ，兩造於八十七年一月十八日會算並由原告換開後，雙方嗣後即未再進行何會
      算之動作，並已言明直到八十七年十二月二十九日，雙方再進行債務之處理，
      已如前述，是尚難以雙方間另外三紙本票之情形，而推認編號一至三之三張本
      票係原告乙○○授權被告之子簽寫到期日。再者，兩造於八十七年一月十八日
      會算時，係由原告乙○○換回下列四張本票，票載金額為八百萬、票號為０
      八二八七七號，未載到期日票載金額二百五十萬元、票號為０八二八七九號
      ，未載到期日票載金額為三百萬元、票號０八二八九六號，到期日為八十六
      年一月一日，票載金額為九百萬元，票號為０九八三三三號，到期日為八十
      六年二月十一日之情，有本院八十九年度訴字第三三０號事件卷宗可查，而依
      前開被換回之四張本票中，已有二張未載到期日之情形，可認於原告所簽發交
      付予被告之本票中，並不一定會註記到期日。是本件之編號一至三之本票，是
      否亦與該等未載到期日之本票相同，亦非無可能。是綜合上開所述，足認被告
      前開辯詞即無足採，尚難認被告之子黃德明於當時已得原告乙○○之同意而於
      上開三紙本票填載到期日。
（四）至就編號四之本票，原告雖一併主張其到期日係遭被告之子冒填云云，惟查，
      被告之子黃德明於前開八十九年度訴字第三三０號事件所自承為其填載到期日
      之本票，係為附表編號一至三之三張本票，至就附表編號四之本票，原告於前
      開事件及本院另件八十九年度訴字第三０一號事件中，均未曾主張其到期日即
      八十六年二月十一日之填載，係為被告所偽造。此外，原告復未能舉證證明該
      編號四本票之到期日，確有遭被告或其子偽造之情形，是原告此部分之主張，
      即難以採信。
（五）按「發票人得記載對於票據金額支付利息及其利率。利率未經載明者，定為年
      利六釐。利息自發票日起算。但有特約者不在此限」，票據法第二十八條固定
      有明文，而該法第一百二十四條亦規定同法第二十八條關於發票人之規定，於
      本票準用之。是匯票及本票上記載之利率有二種，一為約定利息之利率，即自
      發票日或約定利息起算日至屆期日止之利率，二為屆期後之遲延利率，係自到
      期日起至清償日止計算遲延利息之利率。惟查，票據法第二十八條係就有約定
      利息而為規定，如無約定利息時，僅得依該法第一百二十四條準用同法第九十
      七條第一項第二款之規定，向本票發票人行使追索權時，請求到期日起算之利
      息，而未載到期日之本票，依票據法第一百二十條第二項之規定，視為見票即
      付，係以提示日為到期日。本件前述編號一至三之本票，依前開之說明，係屬
      未載到期日，而其票背上固有由原告乙○○註記有關計算利息至八十七年一月
      二十五日之記載，惟核其情形，尚非屬票據法上有關約定利息之任意記載事項
      ，僅係作為雙方間有關借貸之原因關係，於八十七年一月十八日會算時，針對
      利息債務會算之情形。依上開之說明，可認原告乙○○與被告之間，並無本票
      之利息約定，自難認其利息之起算日，應依票據法第二十八條之規定，自發票
      日起算，而係應依同法第一百二十四條準用第九十七條第一項第二款之規定，
      自到期日起算。而因上開三紙本票未載到期日，其利息起算日，自應以提示日
      為準。雖被告辯稱其已於八十七年九月二十五日之前向原告乙○○提示該三紙
      本票等語，惟此為原告乙○○所否認，經查：編號一至三之本票，係原告乙○○於八十七年一月十八日會算當天始換開而交付予被告之情，為兩造所不爭執
      ，且雙方復於當天簽立切結書，約定原告乙○○最遲應於八十七年十二月二十
      九日應自行處分已設定抵押權之不動產以清償債務，否則同意過戶予被告等情
      ，且被告就其債權亦已設定取得相當之抵押權擔保，嗣後被告復再於八十七年
      八月十九日與原告甲○○簽立相同內容之切結書。準此，被告就其債權已獲有
      相當之保障，自無可能於會算當日，甚至於八十七年九月二十五日之前，即持
      系爭三紙本票向原告乙○○提示請求付款（被告聲請本票裁定，亦在八十七年
      九月二十五日之後），從而，被告辯稱已於八十七年一月十八日，甚至同年九
      月二十四日之前即向原告乙○○提示如附表一編號一至三號所示三紙本票等語
      ，亦非屬實。
（六）按執票人向本票發票人行使追索權時，得聲請法院裁定後強制執行；本票未載
      到期日者，視為見票即付，亦即以提示日為到期日，票據法第一百二十三條、
      第一百二十條第二項規定甚明，又依同法第一百二十四條準用第九十七條第一
      項第二款規定，執票人向本票債務人行使追索權時，得要求自到期日起如無約
      定利率者，依年利六釐計算之利息。本件如附表一編號一至三號本票之到期日
      既非由原告所填寫，是前開三紙本票原應未記載到期日，又被告亦未於八十七
      年九月二十四日以前向原告提示，已如前述，是其嗣後聲請本院裁定，利息之
      起算日，即不得自八十七年九月二十四日起算，亦不得自同年一月二十五日起
      算。被告雖再辯稱係依該三紙本票背面所註記之實借金額及利息起算日請求借
      款，惟被告既係以本票裁定為執行名義，當僅得請求票據法所定之利息，縱使
      兩造間之利息僅會算至八十七年一月二十四日止，原告並未清償自八十七年一
      月二十五日起之利息，然此係被告依兩造間消費借貸關係所得請求之利息，與
      其依票據關係所得請求之利息並非相同，是被告此部分辯詞亦非可採。從而，
      原告乙○○訴請確認其與被告間，就附表一編號一至三之本票，其中編號一本
      票實借金額二百萬元，自八十七年一月二十五日起至同年九月二十四日止，按
      年息百分之六計算之利息債權額七萬九千八百九十元，編號二本票實借金額三
      百五十四萬四千元，自八十七年一月二十五日起至同年九月二十四日止按年息
      百分之六計算之利息債權額十四萬一千五百六十五元，編號三本票實借金額八
      百四十九萬元，自八十七年一月二十五日起至同年九月二十四日止按年息百分
      之六計算之利息債權額三十三萬九千一百三十四元，被告對其上開利息債權不
      存在，核屬有據，應予准許。
（七）至就附表編號四之本票部分，應其已載明到期日為八十六年二月十一日，非屬
      未載到期日者，是依前開之規定及說明，被告本得請求原告二人給付該紙本票
      實借金額六百萬元自八十六年二月十一日起算，按年息百分之六計算之利息。
      惟因被告已自承就該紙本票，其於八十七年一月十八日與原告會算時，已計算
      至同年一月二十五日止之利息。準此，被告再持該紙本票聲請本院准予本票裁
      定，其利息之起算日，得自八十七年一月二十六日起算，而非分配表上所列之
      八十七年一月二十五日。雖原告另辯稱被告已與其簽訂前述之二份切結書，同
      意如原告無法在八十七年十二月二十九日之前，自行出售切結書內所列之不動
      產，而須過戶予被告時，被告即不得再向原告請求利息，是被告依該切結書內
      容，即不得向其等請求自八十七年一月二十五日起至九月二十四日止之利息云
      云。惟查，依原告二人分別於八十七年一月十八日、八十七年八月十九日與被
      告簽訂之切結書內容觀之，固均約定：「... 上列土地建物於八十七年十二月
      二十九日止，如由義務人（乙○○或甲○○）負責出賣時，利息照算（出售任
      何地號，利息就算至那地號），如於八十七年十二月二十九日止，無法如期賣
      出時，義務人無條件同意權利人（丙○○）處分並過戶，清償一切債務... 」
      等情，有該二份切結書影本在卷可憑。惟綜觀並細繹該切結書之約定內容，尚
      難認於原告屆期在八十七年十二月二十九日無法賣出切結書內所列之不動產，
      嗣後亦未過戶於被告之情況下，被告根據其持有由原告簽發之編號四之本票，
      本得向原告行使之本票利息債權，因此即行消滅，是原告上開之主張，尚難以
      成立。惟因本院就編號四之本票所核發之本票裁定，先前僅得依形式審查，而
      准許被告自八十七年一月二十五日起算之利息。從而，原告二人訴請確認其二
      人就該紙本票實借金額六百萬元，自八十七年一月二十五日起至同年九月二十
      四日止，按年息百分之六計算之利息債權額二十三萬九千六百七十一元，對被
      告之利息債權不存在乙節，於該紙本票實借金額六百萬元就八十七年一月二十
      五日該日按年息百分之六計算之利息債權額九百八十六元之範圍內，核屬有據
      ，應予准許，逾此範圍部分（即按該紙本票實借金額六百萬元自八十七年一月
      二十六日起至同年九月二十四日止按年息百分之六計算之利息額二十三萬八千
      六百八十五元），則無理由，應予以駁回。
（八）至就原告乙○○主張附表一編號五之本票，並非另筆借款債務，而係包含在雙
      方於八十七年一月十八日會算之二千零三萬四千元之債務中乙節，固據原告乙○○提出被告寄予原告甲○○之存證信函影本一份為證，而該份存證信函中，
      固然提及「台端之父乙○○至八十七年一月十八日為止，共欠本人新台幣二千
      零三萬四千元之債務」之情。惟查，被告辯稱雙方於八十七年一月十八日所會
      算之債務二千零三萬四千元，係針對前開附表一編號一至四之本票債務，且係
      以當時簽立之切結書內所指之不動產所提供擔保之借款債務為範圍，而加以會
      算，並不及該編號五之本票債務之情，已據被告提出前述之本票影本及八十七
      年一月十八日簽立之切結書影本一份在卷可憑。又原告乙○○本人於本院八十
      九年度訴字第三０一號事件，在八十九年十二月十二日言詞辯論期日到場時，
      亦自承編號五本票之五十萬元債務不包括在前述切結書所載之二千零三萬四千
      元之債務內，是另外之借款，後來有簽發一百萬元面額之本票及三筆土地設定
      抵押等語（見該卷八十九年十二月十二日言詞辯論筆錄）。另證人即於八十七
      年一月十八日負責協助原告乙○○與被告會算債務之代書麥碧珊亦到庭證稱：
      編號五之本票不在當日（即八十七年一月十八日）會算時之債務額二千零三萬
      四千元範圍內等情，並陳稱該張本票之金額是何時借的其不清楚等語（見本院
      九十年九月十三日言詞辯論筆錄）。參以就編號五本票之債務額而言，依其到
      期日所載，係於八十七年十月二十五日到期，已約明清償期，且已另以前開八
      十七年一月十八日切結書內所列不動產以外之新竹縣湖口鄉○○段一０六、一
      ０六之一、一０八號土地為擔保，設定最高限額一百萬元之抵押權，並由借款
      人簽發同面額之本票交被告收執，準此觀之，被告辯稱其就此筆借款，因已有
      相當之保障，乃未與原告乙○○一併於八十七年一月十八日會算乙節，尚與常
      情相符。況於前述之存證信函中，亦提及雙方於八十七年一月十八日簽立之切
      結書中，以切結書內所列之不動產設定抵押擔保債務之情形，由此，亦可認被
      告辯稱其存證信函中所指，至八十七年一月十八日為止原告乙○○積欠之債務
      ，其會算之基礎，係以切結書內所列不動產設定抵押擔保之債務額為限乙節，
      尚值以採信。參以原告乙○○就本院針對編號五之本票所核發之本票裁定，先
      係以非其所簽發，係遭偽造為由提起抗告，並未主張該票款係包括在原會算之
      二千零三萬四千元債務內之情，亦據調取本院八十八年度票字第二三八號聲請
      事件卷宗查明無訛，是原告乙○○前後主張已有不一，益有疑義。再者，原告
      乙○○曾指控被告未經其同意就前述切結書所列之不動產，聲請辦理過戶，涉
      嫌偽造文書（八十八年度偵字第一二二一號）而提起刑事告訴，惟查，因該切
      結書所擔保之債務，確為二千零三萬四千元，並未包括該編號五本票所借之五
      十萬元在內，是被告於該刑事案主張原告以切結書所提供擔保之債務為二千零
      三萬四千元乙節，尚無錯誤，原告以被告在該刑事偵查案中之相關陳述，遽謂
      被告已承認無該筆另行存在之五十萬元借貸債務云云，尚非可採。況前揭偽造
      文書之刑案，經高檢署發回續行偵查，仍經新竹地方法院檢察署檢察官為不起
      訴處分確定，並於不起訴處分書內認定該編號五本票之五十萬元借款不包括在
      二千零三萬四千元債務內，亦有被告提出之該份不起訴處分書影本在卷可證。
（九）綜合上開所述，可見編號五之本票借款，係原告乙○○與被告間之另筆借款債
      務，不包含在雙方於八十七年一月十八日會算之二千零三萬四千元之債務中。
      從而，原告乙○○訴請確認其與被告之間，就編號五之本票債權不存在乙節，
      尚乏依據，應予以駁回之。
三、本件事證已臻明確，兩造其餘攻擊防禦方法及舉證，經本院審酌後，核與判決無
    影響，毋庸一一論列，附此敘明。
四、據上論結，本件原告之訴為一部有理由，一部無理由，依民事訴訟法第七十九條
    但書、第八十五條第一項本文，判決如主文。
中      華      民      國    九十      年      九      月    二十八    日
                                  臺灣新竹地方法院民事第一庭
~B法      官  鄭政宗
右為正本係照原本作成。
如對本判決上訴，須於判決送達後廿日內向本院提出上訴狀。
~B法院書記官  王恬如
中      華      民      國    九十      年      九      月    二十八    日
~F0
~T48
┌───────────────────────────────────────────────────┐
│附表一：                                                                                              │
├─┬────────┬───────┬────────┬───────────┬────────┬──┤
│編│票 載 發 票 日  │票 載 到 期 日│票 面 金 額     │票據背面註記實借金額  │本  票  號  碼  │備考│
│號│                │              │（新台幣）      │（新台幣）            │                │    │
├─┼────────┼───────┼────────┼───────────┼────────┼──┤
│１│八十五年十二月二│八十七年一月二│六百萬元        │二百萬元              │０一三六八三    │    │
│  │十五日          │十五日        │                │                      │                │    │
├─┼────────┼───────┼────────┼───────────┼────────┼──┤
│２│八十五年十二月二│八十七年一月二│六百萬元        │三百五十四萬四千元    │０九八三四二    │    │
│  │十五日          │十五日        │                │                      │                │    │
├─┼────────┼───────┼────────┼───────────┼────────┼──┤
│３│八十五年十二月二│八十七年一月二│一千四百萬元    │八百四十九萬元        │０九八三四０    │    │
│  │十五日          │十五日        │                │                      │                │    │
├─┼────────┼───────┼────────┼───────────┼────────┼──┤
│４│八十五年十一月二│八十六年二月十│八百萬元        │六百萬元              │０八二八九五    │    │
│  │十日            │一日          │                │                      │                │    │
├─┼────────┼───────┼────────┼───────────┼────────┼──┤
│５│八十六年十二月二│八十七年十月二│一百萬元        │五十萬元              │一四四四一      │    │
│  │十五日          │十五日        │                │                      │                │    │
└─┴────────┴───────┴────────┴───────────┴────────┴──┘
┌───────────────────────────────────────────────────┐
│附表二：                                                                                              │
├─┬──────────┬────────┬─────┬───┬───┬───┬────┬──────┤
│編│抵      押        物│本金最高限額    │設定日期  │發票人│發票日│到期日│票面金額│ 實借金額   │
│號│                    │（新台幣）      │          │      │      │      │        │            │
├─┼──────────┼────────┼─────┼───┼───┼───┼────┼──────┤
│１│湖口鄉○○段八二、八│八百萬元（追設二│85.11.18  │乙○○│85.11.│86.2. │八００萬│ 六００萬元 │
│  │五、八六地號土地    │千元）          │          │甲○○│20    │11    │元      │            │
│  │                    │                │86.12.15  │      │      │      │        │            │
├─┼──────────┼────────┼─────┼───┼───┼───┼────┼──────┤
│２│竹北市○○○○段一一│(1)二百五十萬元  │82.06.23  │乙○○│85.12.│      │六００萬│ 二００萬元 │
│  │五之十、一一五之十一│                │          │      │25    │      │元      │            │
│  │地號土地            │(2)三百五十萬元  │87.10.20  │      │      │      │        │            │
├─┼──────────┼────────┼─────┼───┼───┼───┼────┼──────┤
│３│湖口鄉○○段三七０地│六百萬元        │79.11.11  │乙○○│85.12.│      │六００萬│ 三五四萬四 │
│  │號土地              │                │87.1.16（ │      │25    │      │元      │ 千元       │
│  │                    │                │更新）    │      │      │      │        │            │
├─┼──────────┼────────┼─────┼───┼───┼───┼────┼──────┤
│４│湖口鄉○○段五六、八│一千四百萬元    │85.11.18  │乙○○│85.12.│      │一四００│ 八四九萬元 │
│  │四地號土地及建號十號│                │          │      │25    │      │萬元    │            │
│  │建物                │                │          │      │      │      │        │            │
├─┼──────────┼────────┼─────┼───┼───┼───┼────┼──────┤
│５│湖口鄉○○段一０六、│一百萬元        │86.12.15  │乙○○│86.12.│87.10.│一００萬│ 五０萬元   │
│  │一０六之一、一０八地│                │          │      │25    │25    │元      │            │
│  │號土地              │                │          │      │      │      │        │            │
└─┴──────────┴────────┴─────┴───┴───┴───┴────┴──────┘


司法院資訊處製作；財團法人民間司法改革基金會備份。
